臺灣高等法院民事裁定　　　　　　　　　96年度抗字第1051號
抗　告　人　乙○○
抗告人因與相對人甲○○、丙○○.
明異議事件，分別對於中華民國96年6月5日及6月15日臺灣板橋
地方法院92年度執字第13923號裁定提起抗告，本院裁定如下：
    主  文
抗告駁回。
抗告費用由抗告人負擔。
    理  由
一、本件異議及抗告意旨略以：伊於民國96年5月23日接獲原法
    院民事執行處（下稱執行法院）板院輔92執正字第13923號
    通知，命伊於15日內自動將坐落台北縣鶯歌鎮○○路365巷
    28弄18號之房屋（下稱系爭房屋）點交予拍定人即相對人，
    然系爭房屋所坐落之基地即台北縣鶯歌鎮○○段大湖小段
    463-122號（下稱系爭土地）係伊於96年間向第三人吳文弘
    買受並占有，而吳文弘則係於查封前，向本案債務人即月楊
    建設股份有限公司（原悅揚開發股份有限公司，下稱月楊公
    司）買受並占有系爭土地，是吳文弘就系爭房屋有合法占有
    權源，依上述占有之連鎖關係，伊對系爭房屋亦有合法占有
    權源，故本件非屬強制執行法第99條第1項所稱「查封後為
    第三人占有者」之情形，執行法院不得將系爭房屋點交予相
    對人。又相對人已於同年5月4日將系爭房屋出賣予案外人林
    錦煌，並於同月23日辦畢所有權移轉登記，是相對人已非系
    爭房屋之所有權人，自不得再請求點交系爭房屋。況伊已另
    依土地法第104條之規定，主張對系爭房屋有優先承買權，
    因優先承買權具物權效力，自得對抗相對人與月楊公司間之
    買賣契約。是執行法院於同年6月5日以裁定駁回伊之聲明異
    議，顯屬不當。茲相對人已非該屋所有權人，當然喪失點交
    聲請人資格，伊乃於同年6月12日再次向執行法院聲明異議
    ，洵屬有據。況執行法院將系爭房屋點交予相對人後，如何
    確保相對人會將該屋再點交占有於現任所有權人林錦煌。是
    執行法院援引司法院廳民二字第13793號函之研究意見，於
    同年6月15日裁定駁回伊聲明異議，亦屬不當。爰請求廢棄
    執行法院於同年6月5日及6月15日所為之裁定云云。
二、按債務人應交出之不動產，現為債務人占有或於查封後為第
    三人占有者，執行法院應解除其占有，點交於買受人或承受
    人，強制執行法第99條第1項前段定有明文。準此，債務人
    之不動產，於查封時雖為獨立之第三人所占有，嗣其他之人
    依法拍定買受後，聲請點交時，如該不動產僅為執行債務人
    及其一般繼承人所占有，或執行債務人之受僱人、學徒與其
    他類此關係之占有輔助人所占有，或查封後其他第三人占有
    不動產，執行法院俱應解除其占有，點交於買受人。查系爭
    房屋係於92年6月5日經執行法院查封在案，吳文弘則係於92
    年6月1日占有系爭房屋，有當日查封筆錄及交屋切結書附卷
    可稽（見執行法院卷(一)117、315頁），惟抗告人係於96年3
    月2日向吳文弘購買系爭房屋，是抗告人係在本件查封（即
    92年6月5日）後始因買賣而占有系爭房屋，核屬「查封後為
    第三人占有者」，依首揭規定，執行法院自應解除其占有，
    點交於相對人。雖抗告人辯稱：依占有之連鎖關係，其對系
    爭房屋有合法占有權源云云。然查，占有連鎖，乃受所有人
    交付並允其移轉占有之人將其直接占有移轉予第三人，該第
    三人得超越「債之相對性」向所有人主張其為有權占有之謂
    （最高法院88年度台上字第524號裁判參照），而本件係屬
    拍賣之不動產可否點交之問題，法律既明文規定應以查封時
    之占有狀態為準，要與占有之連鎖關係無涉。茲抗告人既係
    「查封後」始占有系爭房屋，核與強制執行法第99條第1項
    前段規定相符，執行法院命將系爭房屋點交予相對人，洵屬
    有據，抗告人上開辯言，不足採信。從而，執行法院於96年
    6 月5日以裁定駁回抗告人之聲明異議，經核於法並無不合
    。至抗告人辯稱：其已另依土地法第104條規定，主張對系
    爭房屋有優先承買權，因優先承買權具物權效力，得對抗相
    對人與月楊公司間之買賣契約云云，核其係屬實體上法上所
    應審認之事項，非本件聲請異議之抗告程序所得審究，附此
    敘明。
三、又聲請點交之權利，乃基於其為拍定人或承受人之地位，而
    由強制執行法所賦與，此項公法上地位有專屬之性質，不能
    為特定繼受人所繼受，受讓人自不能繼受買受人之地位聲請
    執行法院點交，亦不得代位買受人聲請點交。本件相對人雖
    已將系爭房屋所有權移轉予林錦煌，然揆諸上揭說明，林錦
    煌並未受讓相對人公法上之買受人地位，本件僅得由相對人
    依法向執行法院聲請點交系爭房屋，再移轉占有於林錦煌。
    是抗告人辯稱：相對人已非系爭房屋所有權人，不得聲請點
    交云云，要有誤會，自難憑採。至執行法院將系爭房屋點交
    予相對人後，相對人是否將該屋再點交於林錦煌，乃相對人
    與林錦煌間之法律關係，與抗告人無涉，亦非本件聲明異議
    之抗告程序所得審究，併此敘明。
四、綜上所述，執行法院分別於96年6月5日及6月15日裁定駁回
    抗告人之聲明異議，核無不合，抗告意旨仍執前詞，指摘原
    裁定不當，求予廢棄，為無理由，爰裁定如主文。
中　　華　　民　　國　　96　　年　　7 　　月　　23　　日
                  民事第十六庭
                        審判長 法　官 沈方維
　　　　　　　　　　　　　　   法　官 張競文
　　　　　　　　　　　　　　   法　官 王淇梓
正本係照原本作成。
本裁定除以適用法規顯有錯誤為理由，並經本院許可外，不得再
抗告。如提起再抗告，應於收受後10日內委任律師為訴訟代理人
向本院提出再抗告狀。並繳納再抗告費新台幣１千元。
中　　華　　民　　國　　96　　年　　7 　　月　　23　　日
　　　　　　　　　　　　　　　 書記官 吳碧玲
